【裁判字號】    96,易,762
【裁判日期】    970403
【裁判案由】    詐欺
【裁判全文】
臺灣士林地方法院刑事判決               96年度易字第762號
公  訴  人  臺灣士林地方法院檢察署檢察官
被      告  甲○○
上列被告因詐欺案件，經檢察官提起公訴（96年度偵緝字第366
號），被告於準備程序就被訴事實為有罪之陳述，經本院合議庭
裁定本件由受命法官獨任依簡式審判程序審理，並判決如下：
    主  文
甲○○幫助意圖為自己不法之所有，以詐術使人將本人之物交付
，處有期徒刑月，如易科罰金，以銀元佰元即新臺幣玖佰元
折算壹日，減為有期徒刑壹月又拾伍日，如易科罰金，以銀元
佰元即新臺幣玖佰元折算壹日。
    事  實
一、甲○○依其社會生活之通常經驗，當可預見交付金融機構之
    存摺、提款卡及印章等帳戶資料予不明人士使用，將可能使
    實施詐述之人躲避追緝，並不違背其本意之情況下，竟基於
    幫助詐欺取財之不確定故意。於95年6 月22日某時許，在高
    雄市前鎮區○○○路湯姆熊遊樂場處，將其於同日在陽信商
    業銀行銀行五甲分行（以下簡稱陽信銀行五甲分行）所開設
    之帳號0000-0000-0 號帳戶之存摺、提款卡及密碼等物，交
    予年籍不詳、自稱「吳貴華」之成年男子，嗣某詐欺集團成
    員取得甲○○所交付上開帳戶之存摺、提款卡及密碼等資料
    後，即基於意圖為自己不法所有之犯意，在Yahoo ！奇摩拍
    賣網站內（網址為：http://tw.bid.yahoo.com） ，以網路
    帳號為brucezhuang0729 之名義登錄上開拍賣網站，並佯稱
    將拍賣32吋多媒體液晶電視1 台。嗣王素美於95年6 月25日
    10時25分許，在其位於臺北市○○區○○路2 段95之1 號5
    樓住處上網時，得知上開拍賣訊息，誤信為真，而陷於錯誤
    ，而以新臺幣31,800元得標，並分別於95年6 月28日上午8
    時57分及8 時59分許，在位於臺北市○○區○○路255 號陽
    信銀行營業部內，以自動櫃員機轉帳方式，依指示分別匯款
    新臺幣10,000元及21,800元至甲○○前揭陽信銀行五甲分行
    之帳戶內，旋遭提領一空。嗣因王素美發覺有異，經報警處
    理後，始知上情。
二、案經王素美訴由臺北市政府警察局士林分局報請臺灣士林地
    方法院檢察署檢察官偵查起訴。
    理  由
一、上開事實，業據被告於甲○○於本院審理時坦承不諱（見本
    院卷第85至88頁），核與被害人王素美於警詢中所指述匯款
    情節相符（見偵13002 卷第3 至5 頁），並有甲○○於陽信
    銀行五甲分行之開戶資料、交易明細、奇摩電子拍賣網頁及
    電子郵件資料、王素美之自動櫃員機交易明細表等在卷可證
    （偵13002 卷第13至18頁、第22至24頁），足認被告前開自
    白與事實相符，堪以採信。本件事證明確，被告犯行堪以認
    定，應依法論科。
二、被告行為後，刑法及其施行法已於95年7月1日修正施行，關
    於新舊法律變更之比較適用，原則上應就罪刑有關之共犯、
    未遂犯、想像競合犯、牽連犯、連續犯、結合犯，以及累犯
    加重、自首減輕暨其他法定加減原因（如身分加減）與加減
    例等一切情形，綜其全部罪刑之結果而為比較（最高法院95
    年第8次會議關於中華民國刑法94年修正施行後之法律比較
    適用決議第一點第(四)小點參照），而前述修法與本案罪刑相
    關者，有刑法第33條第5 款之規定，本院認：本案被告所犯
    刑法第339 條第1 項詐欺取財罪本身雖未修正，但依95年7
    月1 日修正後刑法第33條第5 款已將罰金刑調整為新臺幣1
    千元以上，以百元計算，故依前述標準換算後，刑法第339
    條第1 項之詐欺罪之罰金刑度部分已變更為「新臺幣3 萬元
    以下，新臺幣1 千元以上」，經比較修正前、後之規定，95
    年7 月1 日修正後刑法第33條第5 款所定罰金之最低數額，
    較之修正前提高，自以修正前刑法第33條第5 款規定有利於
    被告。
三、按刑法上之幫助犯，係對於犯罪與正犯有共同之認識，而以
    幫助之意思，對於正犯資以助力，而未參與實施犯罪之行為
    者而言。是以，如未參與實施犯罪構成要件之行為，且係出
    於幫助之意思提供助力，即屬幫助犯，而非共同正犯。是核
    被告甲○○所為，係犯刑法第30條第1 項、第339 條第1 項
    之幫助詐欺取財罪。又被告係對正犯資以助力而未參與犯罪
    行為之實施，應依刑法第30條第2 項減輕其刑。爰審酌被告
    甲○○犯罪之動機、智識程度、生活狀況，與犯罪後終能供
    認犯行之態度等一切情狀，爰量處如主文所示之刑。又易科
    罰金之折算標準、易服勞役之折算標準及期限，新法施行後
    ，亦應依新法第2 條第1 項之規定，適用最有利於行為人之
    法律，最高法院95年5 月23日第8 次刑事庭會議決議可資參
    照。本件被告於行為時之刑法第41條第1 項前段規定：「犯
    最重本刑為5 年以下有期徒刑以下之刑之罪，而受6 個月以
    下有期徒刑或拘役之宣告，因身體、教育、職業、家庭之關
    係或其他正當事由，執行顯有困難者，得以1 元以上3 元以
    下折算1 日，易科罰金。」又被告行為時之易科罰金折算標
    準，修正前罰金罰鍰提高標準條例第2 條前段（現已刪除）
    規定，就其原定數額提高為100 倍折算1 日，則本件被告行
    為時之易科罰金折算標準，應以銀元300 元折算1 日，經折
    算為新臺幣後，應以新臺幣900 元折算為1 日。惟被告行為
    後，新修正之刑法第41條第1 項前段則規定：「犯最重本刑
    為5年 以下有期徒刑以下之刑之罪，而受6 個月以下有期徒
    刑或拘役之宣告者，得以新臺幣1 千元、2 千元或3 千元折
    算1日 ，易科罰金。」，比較修正前後之易科罰金折算標準
    ，以95年7 月1 日修正公布施行前之規定，較有利於被告，
    則應依刑法第2 條第1 項前段，適用上開修正前規定，諭知
    被告易科罰金折算標準。又本件被告之犯罪時間係在96年4
    月24日以前，爰依中華民國九十六年罪犯減刑條例規定，就
    前揭宣告刑減為如主文所示之刑，並諭知修正前之易科罰金
    之折算標準。
四、至檢察官實行公訴時另以補充理由書（見本院卷第17頁）補
    充：被告吳惠娟於95年6 月22日，在高雄市前鎮區○○○路
    湯姆熊遊樂場處，將其於所有之高雄市○○路郵局（檢察官
    補充理由書誤載為高雄市楠梓後勁郵局）之帳號0000000-00
    00000 號之存摺、提款卡及密碼等物，交予年籍不詳、自稱
    「吳貴華」之成年男子。嗣某詐欺集團成員取得甲○○所交
    付上開帳戶之存摺、提款卡及密碼等資料後，即基於意圖為
    自己不法所有之犯意，撥打電話向黃靖惠佯稱，因參加手機
    問卷中獎，使黃靖惠誤信為真，共匯款330,000 元（檢察官
    補充理由書誤載為180,000 元）至被告前述高雄金福路郵局
    之帳戶內，旋即遭提領一空，認被告此部分犯行，亦涉刑法
    第30條、第339 條第1 項幫助詐欺罪嫌等語，然被害人黃靖
    惠匯款至被告吳惠娟上述帳號之時間分別為94年10月21日及
    94年10月26日等情，有上開檢察官補充理由書後附之匯款單
    2 紙可為佐證（見本院卷第29、31頁），若被告確有將該高
    雄金福路郵局之帳號資料交予他人使用，其時間應在94年10
    月21日之前，而與本案被告所交付之陽信銀行五甲分行帳號
    資料之時間即95年6 月22日，差距有8 月之久，是否係基於
    概括犯意所為之犯行，即有疑義，自難認與本案前開認定有
    罪之部分有何修法前裁判上一罪之連續犯關係，本院自無從
    就檢察官前開補充之部分為審酌，然此部分未經檢察官移請
    併案審理，本院自無庸退回，應由檢察官自行另為適法之酌
    處，附此說明。
據上論結，應依刑事訴訟法第273 條之1 第1 項、第299 條第1
項前段，刑法第2 條第1 項前段、第30條、第339 條第1 項，修
正前刑法第41條第1 項前段，刑法施行法第1 條之1 ，修正前罰
金罰鍰提高標準條例第2 條，現行法規所定貨幣單位折算新臺幣
條例第2 條，中華民國九十六年罪犯減刑條例第2 條第1 項第3
款、第7 條，判決如主文。
本案經檢察官高俊申到庭執行職務。
中    華    民    國    97    年    4     月     3    日
                  刑事第六庭法  官  莊明達
以上正本證明與原本無異。
如不服本判決，應於送達後10日內向本院提出上訴書狀，其未敘
述上訴之理由者並得於提起上訴後20日內向本院補提理由書（均
須按他造當事人之中數附繕本）
                            書記官  陳慧中
中    華    民    國    97    年    4     月     3    日
附錄本判決論罪科刑依據法條全文
刑法第339 條第1 項
意圖為自己或第三人不法之所有，以詐術使人將本人或第三人之
物交付者，處5 年以下有期徒刑、拘役或科或併科1 千元以下罰
金。


司法院資訊處製作；財團法人民間司法改革基金會備份。
